臺灣屏東地方法院刑事判決　　　　　　　　　　　　　九十三年度訴字第七九三號
　　公　訴　人　臺灣屏東地方法院檢察署檢察官
　　被　　　告　甲○○　男　六.
右列被告因違反野生動物保育法案件，經檢察官提起公訴（九十三年度偵字第四七０
四號），被告就被訴事實為有罪之陳述，本院裁定行簡式審判程序，判決如左：
    主  文
甲○○未具保育類野生動物族群量逾越環境容許量之條件，使用禁止之方式獵捕保育
類野生動物，處有期徒刑柒月，緩刑年。扣案之紅尾伯勞鳥屍體拾隻及「鳥仔踏」
拾支均沒收。
    事  實
一、甲○○明知紅尾伯勞鳥（學名：Lanius Cristatus）係經行政院農業委員會公告
    列為保育類野生動物，且係過境候鳥，並未在臺灣地區有繁殖情形，族群量亦未
    逾越環境容許量，非經主管機關許可，不得予以騷擾、虐待、獵捕、宰殺或為其
    他利用。竟為供己食用，而非基於學術研究、教育或試驗研究之目的，復未經主
    管機關之許可，於九十三年九月十八日十六時至十七時許，在屏東縣枋山鄉山區
    其耕作農地上（座標Ｘ：二一六九五九，Ｙ：0000000）插設俗稱「鳥仔
    踏」之捕鳥器十三支，使用禁止獵捕野生動物之方式獵捕前述保育鳥類，嗣甲○
    ○於同年月十九日六時二十分許，前往上開處所抓取被誘捕之紅尾伯勞鳥時，為
    埋伏之員警當場查獲，並扣得其獵捕之紅尾伯勞鳥活鳥三隻（經查獲人員現場拍
    照及請專責單位製作鑑定報告後，先予野放）、死鳥十隻及其所有供犯罪所用之
    鳥仔踏十三支。
二、案經屏東縣警察局枋寮分局報請臺灣屏東地方法院檢察署檢察官偵查起訴。
    理  由
一、右揭事實，業據被告甲○○於警詢時、偵查中及本院審理時坦承不諱，並有鳥仔
    踏十三支扣案可稽，且被告捕獲之紅尾伯勞鳥活鳥三隻及死鳥十隻，經屏東科技
    大學技術合作處野生動物保育服務中心鑑定結果，確係保育類野生動物紅尾伯勞
    鳥，有該中心臨時物種鑑定表一紙（見警卷第一五頁）及照片五幀在卷足憑，被
    告所捕獲之紅尾伯勞鳥係野生動物保護法所保護之鳥類應堪認定，再行政院農業
    委員會目前並未依野生保育法第十八條第二項規定就紅尾伯勞鳥進行相關利用公
    告事宜，亦有行政院農業委員會九十三年十月二十二日農授林務字第０九三一六
    二０三四０號函附卷可稽，堪信被告上開自白確與事實相符，本件事證明確，被
    告犯行堪予認定。
二、按紅尾伯勞鳥業經行政院農業委員會於九十一年四月二十四日以農林字第九一０
    ０三０七八三號函公告為保育類野生動物。次按保育類野生動物應予保育，不得
    騷擾、虐待、獵捕、宰殺或為其他利用，但族群量逾越環境容許量者，不在此限
    ；前項第一款保育類野生動物之利用，應經地方主管機關許可；其可利用之種類
    、地點、範圍及利用數量、期間與方式，由中央主管機關公告之，野生動物保育
    法第十八條第一項、第二項定有明文；參酌行政院農業委員會目前並未就紅尾伯
    勞鳥進行相關利用公告事宜，已如前述，是未經許可，自不得對紅尾伯勞鳥加以
    獵捕宰殺。再按獵捕野生動物不得使用陷阱、獸鋏為工具，野生動物保育法第十
    九條第一項第六款亦定有明文。被告未經中央主管機關許可之下，設置獸鋏鳥仔
    踏，使用禁止之方式獵捕未逾環境容許量之保育類野生動物紅尾伯勞鳥，係違反
    野生動物保育法第十八條第一項第一款及同法第十九條第一項第六款之規定，是
    核其所為，係犯野生動物保育法第四十一條第一項第一款、第三款之罪。又被告
    之獵捕行為僅有一個，雖兼具二款情形，仍只成立一罪，不能認係法規競合或犯
    罪競合，並無刑法第五十五條之適用，其判決主文應將各款情形順序揭明，理由
    並應引用各款，俾相適應（最高法院九十二年台上字第六四０二號判決參照），
    核與一行為而觸犯數罪名之情況不同，故不論以想像競合犯，附此敘明。爰審酌
    被告非法獵捕紅尾伯勞鳥之目的係供己食用、其行為足以危害自然生態環境，且
    有損國際形象，其架設之鳥仔踏數量為十三支，所造成之損害尚非重大，及犯罪
    後尚知坦承態度良好等一切情狀，量處如主文所示之刑，以資懲儆。又被告未曾
    受有期徒刑以上刑之宣告，有臺灣高等法院被告全國前案紀錄表一紙附卷可稽，
    其因一時失慮，致罹刑典，經此刑之宣告後，應知警惕而無再犯之虞，因認以暫
    不執行其刑為當，予以宣告緩刑三年。扣案之鳥仔踏十三支及紅尾伯勞鳥屍體十
    隻，分別為被告獵捕保育野生動物供犯罪所用之獵具及產製品（屍體為產製品見
    野生動物保育法第三條第六款），應依野生動物保育法第五十二條第一項規定沒
    收之。
據上論結，應依刑事訴訟法第二百九十九條第一項前段、第二百七十三條之一第一項
，野生動物保育法第四十一條條第一項第一款、第三款、第十八條第一項第一款、第
十九條第一項第六款、第五十二條第一項，刑法第十一條前段、第七十四條第一款，
判決如主文。
本案經檢察官葉容芳到庭執行職務。
中　　　華　　　民　　　國　　九十三　　年　 　 十二  　　月　 　七　　 日
                                      臺灣屏東地方法院刑事第六庭
                                          法  官  林家聖
右正本證明與原本無異。
如不服本判決應於收受本判決送達後十日內向本院提出上訴書狀，其未敘述上訴理由
者，並得於提起上訴後十日內向本院補提理由書狀（均須按他造當事人之人數附繕本
 ）「切勿逕送上級法院」
                                          書記官  唐淑嫻
中　　　華　　　民　　　國　　九十三　　年　 　 十二  　　月　 　七　　 日
附錄本判決論罪科刑法條：
野生動物保育法第四十一條第一項
有下列情形之一，處六月以上五年以下有期徒刑，得併科新台幣二十萬元以上一百萬
元以下罰金：
一  未具第十八條第一項第一款之條件，獵捕、宰殺保育類野生動物者。
二  違反第十八條第一項第二款規定，未經中央主管機關許可，獵捕、宰殺保育類野
    生動物者。
三  違反第十九條第一項規定，使用禁止之方式，獵捕、宰殺保育類野生動物者。
野生動物保育法第十八條第一項
保育類野生動物應予保育，不得騷擾、虐待、獵捕、宰殺或為其他利用。但有下列情
形之一，不在此限：
一  族群量逾越環境容許量者。
二  基於學術研究或教育目的，經中央主管機關許可者。
野生動物保育法第十九條第一項第六款
獵捕野生動物，不得以下列方法為之：
六  使用陷阱、獸鋏或特殊獵捕工具。
